臺灣臺南地方法院刑事判決
110年度交易字第135號
公  訴  人  臺灣臺南地方檢察署檢察官
被      告  吳吉峯



上列被告因過失傷害案件，經檢察官提起公訴（109年度偵字第1
9954號），本院判決如下：
    主  文
吳吉峯犯過失傷害罪，處拘役伍拾伍日，如易科罰金，以新臺幣
壹仟元折算壹日。
    事  實
一、吳吉峯於民國109年10月5日晚間10時46分許，駕駛車號000-
    000號普通重型機車沿臺南市永康區中山南路由西往東方向
    行駛，途經該路與中山南路43巷之交岔路口時，原應注意遵
    守燈光號誌，且車輛面對圓形紅燈表示禁止通行，不得超越
    停止線或進入路口，於夜間行駛時亦應開亮頭燈，而依當時
    情形，天候晴，夜間有照明，柏油路面乾燥無缺陷，路上無
    障礙物，視距良好，客觀上並無不能注意之情事，竟疏未注
    意，未開亮頭燈並貿然闖越紅燈前行；適黃得嘉駕駛車號00
    0-000號普通重型機車自中山南路12之5號前之待轉區由南往
    北朝中山南路43巷之方向起駛，兩車遂發生碰撞（下稱本件
    事故），致黃得嘉人、車倒地，受有左手肘、左臀、左下肢
    肢體擦挫傷之傷害。嗣吳吉峯在未被有偵查犯罪權限之公務
    員或機關知悉其上開犯罪前，對據報前往處理而尚不知何人
    為肇事車輛駕駛之員警表明其係肇事人而自首。
二、案經黃得嘉訴由臺南市政府警察局永康分局報告臺灣臺南地
    方檢察署檢察官偵查起訴。
    理  由
一、關於證據能力之認定：
  ㈠以下所引用具傳聞證據性質之供述證據，因檢察官及被告吳
    吉峯於本案言詞辯論終結前，均未爭執其證據能力，本院審
    酌前開證據之作成或取得之狀況，並無非法或不當取證之情
    事，亦無顯不可信之情況，依刑事訴訟法第159條之5規定，
    均具有證據能力。
  ㈡次按法院或檢察官得囑託醫院、學校或其他相當之機關、團
    體為鑑定，並應命鑑定人以言詞或書面報告鑑定之經過及其
    結果，刑事訴訟法第208條第1項前段、第206條第1項定有明
    文，則鑑定人或鑑定機關（團體）實施鑑定或審查之人所為
    之言詞或書面報告，即為法律所規定之傳聞證據之例外，具
    有證據能力。卷附臺南市車輛行車事故鑑定委員會110年1月
    8日南市交鑑字第1100093017號函暨南鑑0000000案鑑定意見
    書（參偵查卷第45至48頁，下稱事故鑑定書），為檢察官囑
    託上開委員會進行鑑定後，由上開委員會就本件事故之肇事
    經過及原因為鑑定後所出具，依前揭規定，自具有證據能力
    。
  ㈢卷附照片、行車紀錄器錄影影片等物證，及以下所引用卷內
    各項非供述證據性質之文書資料，均無違反法定程序取得之
    情形，依刑事訴訟法第158條之4規定之反面解釋，亦均有證
    據能力，合先敘明。
二、認定本件犯罪事實之證據及理由： 
  ㈠上開犯罪事實，業據被告於本院審理時坦承不諱，核與告訴
    人即被害人黃得嘉於警詢、偵查中之證述大致相符（警卷第
    13至19頁，偵查卷第58頁），並有證人即臨時停車於事故地
    點附近之楊繡寧於警詢中之證述足資參照（警卷第21至23頁
    ），且有國立成功大學醫學院附設醫院中文診斷證明書、道
    路交通事故現場圖、道路交通事故調查報告表㈠、㈡、事故現
    場及車損情形照片、行車紀錄器錄影畫面擷取照片、GOOGLE
    街景照片在卷可稽（警卷第25頁、第27頁、第29至31頁、第
    33至43頁，偵查卷第25至35頁、第37至39頁，本院卷第23至
    25頁），復經本院當庭勘驗錄有本件事故經過之行車紀錄器
    錄影影片無誤，而有勘驗筆錄附卷可查（本院卷第61至63頁
    ），堪認被告任意性之自白確與事實相符，堪以採信。
  ㈡按汽車（含機車，下同）行駛至交岔路口，其行進應遵守燈
    光號誌；汽車行駛時，夜間應開亮頭燈，道路交通安全規則
    第102條第1項第1款前段、第109條第1項第1款分別訂有明文
    。又車輛面對行車管制號誌中之圓形紅燈，表示禁止通行，
    不得超越停止線或進入路口，道路交通標誌標線號誌設置規
    則第206條第5款第1目亦有規定。本件被告行為時考領有合
    格之駕駛執照（參警卷第31頁），對於上開規定自知之甚詳
    ，其駕車行駛時，即應確實注意遵守上開規定謹慎駕駛；而
    依當時情形，天候晴、夜間有照明、柏油路面乾燥無缺陷、
    路上無障礙物且視距良好，有前引道路交通事故調查報告表
    ㈠足供參考（警卷第29頁），客觀上並無不能注意之情事，
    被告竟疏未注意，於夜間駕駛機車未開亮頭燈且貿然闖越紅
    燈前行，遂與告訴人駕駛之機車發生碰撞，則被告就本件事
    故之發生自屬有過失。參以本件事故之肇事因素經檢察官送
    請臺南市車輛行車事故鑑定委員會鑑定結果，認被告酒精測
    定值超過標準（詳後述）駕駛普通重型機車，夜間未開亮頭
    燈，未依號誌指示行駛，闖越紅燈，為肇事原因；告訴人及
    證人楊繡寧均無肇事因素，有前引事故鑑定書存卷可據（偵
    查卷第45至48頁），因上開鑑定結果係鑑定機關本於專業知
    識及交通鑑定經驗所為之判斷，當可憑信，益徵被告就本件
    事故之發生確有過失無疑。
  ㈢再告訴人於本件事故後1小時內即前往國立成功大學醫學院附
    設醫院急診，經診斷受有左手肘、左臀、左下肢肢體擦挫傷
    之傷害乙節，亦有前引中文診斷證明書可供查佐（警卷第25
    頁），足證被告上開過失行為與告訴人之受傷結果間有相當
    因果關係至明。
  ㈣綜上所述，本件事證明確，被告犯行洵堪認定，應予依法論
    科。
三、論罪科刑：
  ㈠核被告所為，係犯刑法第284條前段之過失傷害罪。
  ㈡被告於本件事故發生後，員警接獲報案前往處理而尚未發覺
    其犯罪前，即在事故現場向員警表示其為肇事者，有臺南市
    政府警察局永康分局交通分隊道路交通事故肇事人自首情形
    紀錄表附卷可考（警卷第45頁），則被告顯係於有偵查犯罪
    權限之機關或公務員知悉上開犯罪前，即自首而接受裁判，
    參以被告坦承其確有過失不諱，並配合進行偵、審程序，堪
    信其確出於悔悟而自首，爰依刑法第62條前段之規定減輕其
    刑。
  ㈢另按行為人因酒後駕車致人受傷之過失傷害犯行，如有合於
    道路交通管理處罰條例第86條第1項規定情形，而依該條項
    規定加重之結果，係使該酒後駕車過失傷害成為一獨立之罪
    名；然刑法第185條之3第1項已就行為人酒後駕車而吐氣所
    含酒精濃度達每公升0.25毫克以上或其他不能安全駕駛之行
    為單獨規範處罰，倘再認「酒醉駕車」之行為符合道路交通
    管理處罰條例第86條第1項之規定，應依該條項之規定加重
    ，就行為人「酒醉駕車」之單一行為顯有重複評價之嫌。故
    依「責任原則」、「刑法謙抑原則」並類推適用「重複使用
    禁止原則」及「一行為不二罰原則」，「酒醉駕車」既已成
    立刑法第185條之3第1項之罪名予以處罰，即不得就過失傷
    害部分再適用道路交通管理處罰條例第86條第1項「酒醉駕
    車」之規定，加重其刑。又刑法第185條之3第1項既已經就
    酒後駕車行為特別規定為獨立之犯罪行為，且歷經數次修法
    加重刑責，顯見立法者認此類型犯罪危害非輕，自應逕論以
    較重之刑法第185條之3第1項之罪，與刑法第284條之過失傷
    害併合處罰，且就過失傷害罪部分，不再依道路交通管理處
    罰條例之規定加重（105年11月16日臺灣高等法院暨所屬法
    院105年法律座談會刑事類提案第33號法律問題研討結果參
    照）。查被告於本件事故發生後，經警測得其吐氣所含酒精
    濃度達每公升0.85毫克乙情，固有酒精測定紀錄表在卷可憑
    （警卷第51頁），可見被告違犯上開過失傷害犯行時併有酒
    醉駕車之情事；惟被告已因犯刑法第185條之3第1項第1款之
    罪，經本院以109年度交簡字第3291號判決判處有期徒刑2月
    確定，有該判決及臺灣高等法院被告前案紀錄表可資查考（
    偵查卷第59至65頁），足認被告酒後駕車之行為業經評價，
    依前揭說明，即不再依道路交通管理處罰條例第86條第1項
    規定就被告過失傷害犯行加重其刑，附此指明。
  ㈣茲審酌被告疏未注意遵守相關之道路交通法規，因其疏失肇
    致本件事故之發生，致告訴人受傷，殊為不該，惟念被告犯
    後已於本院審理時坦承犯行不諱，尚有悔意，兼衡被告之過
    失行為係本件事故之唯一肇事因素、被告雖有賠償意願但迄
    未能與告訴人達成和解之客觀情節、告訴人所受之傷勢程度
    ，暨被告自陳學歷為高職肄業，從事賣魚、粗工等工作，已
    婚，須扶養視障之配偶及現年3歲之兒子（參本院卷第59至6
    0頁）之智識程度、家庭生活狀況等一切情狀，量處如主文
    所示之刑，並諭知易科罰金之折算標準，以示懲儆。　　
據上論斷，應依刑事訴訟法第299條第1項前段，刑法第284條前
段、第62條前段、第41條第1項前段，刑法施行法第1條之1第1項
，判決如主文。
本案經檢察官林怡君提起公訴，檢察官林容萱到庭執行職務
中　　華　　民　　國　　110 　年　　3 　　月　　25　　日
      　　　　　　　　　刑事第四庭   法　官   蔡盈貞
以上正本證明與原本無異。
如不服本判決應於收受本判決後20日內向本院提出上訴書狀，並
應敘述具體理由。其未敘述上訴理由者，應於上訴期間屆滿後20
日內向本院補提理由書狀（均須按他造當事人之人數附繕本）「
切勿逕送上級法院」。 
　　　　　　　　　　　　　　　　　   書記官 　林耿慧　
中　　華　　民　　國　　110 　年　　3 　　月　　25　　日
附錄所犯法條：
刑法第284條
因過失傷害人者，處1年以下有期徒刑、拘役或10萬元以下罰金
；致重傷者，處3年以下有期徒刑、拘役或30萬元以下罰金。